【裁判字號】    98,訴緝,152
【裁判日期】    981211
【裁判案由】    常業詐欺
【裁判全文】
臺灣高雄地方法院刑事判決             98年度訴緝字第152號
公  訴  人  臺灣高雄地方法院檢察署檢察官
被      告  庚○○
                    （另案於高雄第二監獄執行中）
上列被告因常業詐欺案件，經檢察官提起公訴（95年度偵字第99
65號），於被告為有罪之陳述後，本院合議庭裁定由受命法官獨
任進行簡式審判程序，判決如下：
    主  文
庚○○共同犯常業詐欺取財罪，處有期徒刑壹年，減為有期徒刑
陸月。
    事  實
一、庚○○為址設高雄市前鎮區○○○路260 號10樓之1 、12樓
    之「國際達美有限公司」（以下稱國際達美公司）業務經理
    ，與林孝秦（國際達美公司之襄理，另案判決確定）2 人為
    出售公司產品「中頻電療機」賺取傭金，竟共同意圖為自己
    不法之所有，基於犯詐欺取財為常業之犯意聯絡，自民國90
    年10月間某日起至同年11月19日止，利用社會大眾求職心切
    之弱點，在報紙上刊登「誠徵送貨員、倉儲品檢：享勞健保
    、週休，薪約2 萬8000元」之不實廣告，於附表所示之人前
    來應徵時，先由林孝秦告知如購買「中頻電療機」1 臺可優
    先錄取云云，再由庚○○告知如購買6 臺可升組長、購買8
    臺升課長，購買10臺升主任，另享有公司其他福利，且所購
    買之「中頻電療機」可由公司代為出售云云，致附表所示之
    人陷於錯誤，因而以每臺新臺幣（下同）15,900元之價格，
    購買如附表所示之「中頻電療機」，庚○○、林孝秦即恃此
    賺取之傭金以為生。俟附表所示之人至公司上班後，發覺其
    等工作之內容，即以相同方式招攬他人進入公司，並購買「
    中頻電療機」，始知受騙，報警處理而查悉上情。
二、案經高雄市政府警察局前鎮分局報告臺灣高雄地方法院檢察
    署檢察官偵查起訴。
    理  由
一、按本件被告庚○○所犯係死刑、無期徒刑、最輕本刑為3 年
    以上有期徒刑以外之罪，其於準備程序就前揭被訴事實為有
    罪之陳述，經受命法官告知簡式審判程序之旨，並聽取其與
    公訴人之意見後，本院認無不得或不宜改依簡式審判程序進
    行之情形，爰依刑事訴訟法第273 條之1 第1 項規定，裁定
    本件由受命法官獨任進行簡式審判程序，合先敘明。
二、上開犯罪事實，業據被告庚○○於本院審理中坦承不諱，核
    與證人即被害人辛○○、丁○○（原名許麗霞）、丙○○、
    己○○，證人即共犯林孝秦於警詢、偵查及本院審理中之證
    述情節相符（見警卷第15、17、20、42至44、50至56頁，偵
    二卷第9 至10頁、偵二卷第17至18頁，偵五卷第48至54頁，
    本院二卷第75至94頁），並有報紙應徵廣告、統一發票、提
    貨簽收單、切結書、合約書、和解書、國際達美公司之販賣
    業藥商許可執照、經濟部公司執照、高雄市政府營利事業登
    記證、公司基本資料查詢在卷可稽（見警卷第1 至8 、11至
    12、16、29、30 、32 、35、39至41頁，偵一卷第21、34、
    36頁，本院一卷第174 頁），足認被告前開任意性自白與事
    實相符，本件事證明確，被告犯行堪以認定，應依法論科。
    至起訴書附表編號1 至4 所載被害人乙○○○、癸○○（原
    名蘇裕峰）、甲○○、壬○○遭詐騙之犯罪事實，業經檢察
    官於本院準備程序中當庭減縮該部犯罪事實（見本院二卷第
    42頁），本院自毋庸就該部分加以裁判，併此敘明。
三、按行為後法律有變更者，適用行為時之法律。但行為後之法
    律有利於行為人者，適用最有利於行為人之法律，刑法第2
    條第1 項定有明文。又有關新舊法之比較，應就罪刑有關之
    共犯、未遂犯、想像競合犯、牽連犯、連續犯、結合犯以及
    累犯加重、自首減輕暨其他法定加減原因與加減例等一切情
    形，綜其全部罪刑之結果而為比較（最高法院95年第8 次刑
    事庭會議決議參照）。查本件被告行為後，有關論罪科刑所
    適用之刑法業於94年2 月2 日修正公布，95年7 月1 日起施
    行，茲就前述犯行有關新舊法比較部分，臚列如下：
（一）常業詐欺取財罪部分：修正後刑法第340 條常業詐欺取財
      罪之規定業已刪除，依修正前常業詐欺取財罪之法定刑為
      「1 年以上7 年以下有期徒刑，得併科5 萬元以下罰金」
      ，刑法修正後，因常業犯已刪除，應將所犯各次之詐欺取
      財罪分論併罰，合併計算其法定刑之結果，顯較原常業犯
      之法定刑為重，比較新舊法結果，修正前刑法第340 條之
      規定較有利於被告。
（二）共犯部分：刑法第28條將「實施」修正為「實行」，新舊
      法之共同正犯範圍因此而有變動，自屬犯罪後法律有變更
     （ 最高法院96年度臺上字第934 號判決意旨參照），本件
      被告之犯行，無論依修正前後之規定，均成立共同正犯，
      修正後刑法第28條規定並非較有利於被告。
（三）罰金刑部分：修正前刑法第33條第5 款規定：「罰金：1
      元以上」，而依現行法規所定貨幣單位折算新臺幣條例第
      2 條之規定，折算為新臺幣後，為3 元以上；修正後刑法
      第33條第5 款規定：「罰金，新臺幣1 千元以上，以百元
      計算之。」，是修正前之罰金最低度為新臺幣3 元，修正
      後之最低度則為新臺幣1 千元，比較新舊法之結果，修正
      前刑法第33條第5 款之規定較有利於被告。
（四）綜上比較新舊法之結果，上開修正後之刑法規定並非較有
      利於被告，仍應適用修正前之刑法規定予以論罪科刑。
四、次按刑法上之所謂常業犯，係指反覆以實施同種類行為為目
    的之社會活動之職業性犯罪，至於犯罪所得之多寡，是否恃
    此為唯一之謀生職業，則非所問，縱令兼有其他職業，仍無
    礙於該常業犯罪之成立（最高法院著有85年度臺上字第510
    號判例參照）。被告擔任國際達美公司之業務經理，先後多
    次向附表所示之被害人詐騙購買「中頻電療機」，藉此獲取
    中間傭金，顯係恃此為生，資為常業。是核被告庚○○所為
    ，係犯刑法第340 條之常業詐欺取財罪。又按刑法上所謂共
    同實施，並不以參與全部犯罪行為為必要，其分擔實施一部
    分行為者，仍屬共同正犯；共同實施犯罪行為之人，在合同
    意思範圍以內，各自分擔犯罪行為之一部，相互利用他人之
    行為，以達其犯罪之目的者，即應對於全部所發生之結果負
    責（最高法院28年上字第3110號判例、46年度臺上字第1304
    號判例意旨足資參照），被告、林孝秦分別擔任國際達美公
    司之業務經理、襄理，於求職者應徵錄取後，先後由其2 人
    詐騙購買公司產品，其等對彼此間常業詐欺取財之犯行，均
    有認識且互為分工，有犯意聯絡及行為分擔，為共同正犯。
    爰審酌被告利用報紙刊登應徵廣告，藉由求職者亟欲獲取工
    作機會之弱點，詐騙以高價購買產品，使待業之人誤陷求職
    圈套，經濟上更加困窘，對社會危害非輕，惟念及被告犯後
    坦承犯行，且已與附表所示之被害人達成和解，此有上開被
    害人於偵查中之證述及和解書在卷足憑（見警卷第30、32、
    35頁，偵五卷第50至51頁），態度尚可等一切情狀，量處如
    主文所示之刑。另本件被告之犯罪時間在96年4 月24日以前
    ，且符合中華民國九十六年罪犯減刑條例第2 條第1 項第3
    款之規定，爰依法予以減刑如主文所示。
據上論斷，應依刑事訴訟法第299 條第1 項前段、第273 條之1
第1 項、第284 條之1 ，修正前刑法第28條、第340 條，中華民
國九十六年罪犯減刑條例第2 條第1 項第3 款、第7 條，判決如
主文。
本案經檢察官戊○○到庭執行職務。
中    華    民    國    98    年    12    月    11    日
                  刑事第七庭  法  官  林依蓉
以上正本證明與原本無異。
如不服本判決應於收受送達後10日內向本院提出上訴書狀，並應
敘述具體理由；如未敘述上訴理由者，應於上訴期間屆滿後20日
內向本院補提理由書（均須按他造當事人之人數附繕本）「切勿
逕送上級法院」。
中    華    民    國    98    年    12    月    11    日
                              書記官  邱靜銘
附錄本判決論罪科刑法條：
修正前刑法第340條
以犯第339 條之罪為常業者，處1 年以上7 年以下有期徒刑，得
併科5萬元以下罰金。
   附表：
   ┌──┬────┬──────┬───┬──────┐
   │編號│被害人  │時間        │數量  │被詐騙總金額│
   │    │        │            │（臺）│（新臺幣）  │
   ├──┼────┼──────┼───┼──────┤
   │ 1  │辛○○  │90年10月間  │ 1    │15,900元    │
   ├──┼────┼──────┼───┼──────┤
   │ 2  │丁○○  │90年10月間  │6 （起│95,400元（尚│
   │    │（原名許│            │訴書誤│未給付）    │
   │    │麗霞）  │            │載7） │            │
   ├──┼────┼──────┼───┼──────┤
   │ 3  │丙○○  │90年10月12日│ 9    │143,100元   │
   ├──┼────┼──────┼───┼──────┤
   │ 4  │己○○  │90年11月19日│ 3    │47,700元    │
   └──┴────┴──────┴───┴──────┘


司法院資訊處製作；財團法人民間司法改革基金會備份。
